【裁判字號】    92,訴,84
【裁判日期】    920311
【裁判案由】    異議之訴
【裁判全文】
臺灣嘉義地方法院民事判決                          九十二年度訴字第八四號
    原      告  乙○○○
    訴訟代理人  丙○○
    被      告  彰化商業銀行股份有限公司
    法定代理人  甲○○
    訴訟代理人  丁○○
右當事人間異議之訴事件，本院判決如左：
    主      文
原告之訴駁回。
訴訟費用由原告負擔。
    事實及理由
一、本件原告起訴主張：其於民國九十年七月十九日借用其女即訴外人張瑞蓉之名義
    ，在第三人義竹郵局開立戶名為張瑞蓉、帳號為0000000號之帳戶（以下
    簡稱系爭帳戶），存入所有新台幣（下同）一百四十萬元，意在於將所有之一百
    四十萬元信託於張瑞蓉，惟存款及印章仍由其保存，存款仍屬其所有，詎被告誤
    以為該筆存款係為張瑞蓉所有，並聲請鈞院強制執行，核發扣押命令及收取命令
    ，顯係錯誤，為此依強制執行法第十五條之規定，提起本件訴訟。被告則以：原
    告與張瑞蓉間係屬民法上之消費寄託，而依民法消費寄託之規定，原告以張瑞蓉
    名義存入戶名為張瑞蓉之帳號內，該存入之金錢即已歸於第三人義竹郵局所有，
    且亦僅張瑞蓉得依消費寄託之法律關係，請求義竹郵局返還寄託物，原告提第三
    人異議之訴顯無理由等語置辯。
二、按「民事訴訟如係由原告主張權利者，應先由原告負舉證之責，若原告先不能舉
    證，以證實自己主張之事實為真實，則被告就其抗辯事實即令不能舉證，或其所
    舉證據尚有疵累，亦應駁回原告之請求。」、又「信託行為係委託人為自己或第
    三人之利益，以一定之財產為信託財產，將之移轉於受託人，由受託人管理或處
    分，以達成一定經濟上或社會上目的之行為，故當事人間必須有信託之合意始能
    成立信託契約。」最高法院著有十七年上字第九一七號、六十六年台再字第四二
    號判例可資參照。本件原告既主張：在第三人義竹郵局戶名為張瑞蓉、帳號為0
    000000號之帳戶內一百四十萬元存款，是其所有，而以信託方式存入在張
    瑞蓉名義下，該存款係屬信託財產，被告不得對之為強制執行之事實，揆諸首揭
    說明，自應由原告就信託契約存立負舉證之責。惟查：本件原告前已自述其拿自
    刻之張瑞蓉印章及身分證影本，在第三人義竹郵局開立戶名為張瑞蓉之帳號，張
    瑞蓉本人並不知情等語，顯與其所主張與張瑞蓉間有信託關係相互矛盾，原告及
    張瑞蓉間顯無信託之合意無疑，則原告前開主張系爭存款為其信託財產云云，自
    無可採。
三、次按「寄託物為金錢時，推定其為消費寄託。」、「寄託物為代替物時，如約定
    寄託物之所有權移轉於受寄人，並由受寄人以種類、品質、數量相同之物返還者
    ，為消費寄託，自受寄人受領該物時起，準用關於消費借貸之規定」，民法第六
    百零三條、第六百零二條第一項定有明文，則準用消費借貸之同法第四百七十八
    條規定「借用人應於約定期限內返還與借用物種類、品質、數量相同之物。未定
    返還期限者，借用人得隨時返還貸與人，亦得定一個月以上之相當期限，催告返
    還」。則金融機關與乙種活期存款戶（即銀行法第七條及第九條規定之活期存款
    及儲蓄存款）間，即屬消費寄託關係，寄託物為金錢時，推定受寄人無返還原物
    之義務，僅須返還同一數額（最高法院五十七年台上字第二九六五號、五十五年
    台上字第三○一八號判例意旨參照），從而乙種存款戶對金融機關，僅有返還寄
    託物之債權，要不得就已存入金融機關之金錢主張所有權，因而依強制執行法第
    一百一十五條第一項之規定，就債務人對於第三人之金錢債權所為之強制執行，
    係以債務人對第三人之金錢債權為對象，即債務人對第三人本於一定法律關係所
    生可請求第三人給付一定金錢之債權，就此債權予以執行。本件原告既將其所有
    一百四十萬元，以張瑞蓉名義存入系爭帳戶，依消費寄託之法律關係，所存入之
    金錢即歸第三人義竹郵局所有，且亦僅張瑞蓉得依消費寄託之法律關係，請求義
    竹郵局返還寄託物，至於原告為何存入一百四十萬元於張瑞蓉之帳戶內，則屬原
    告與張瑞蓉間之內部關係，要不得據以對抗存款銀行或被告。
四、綜上所述，本件原告未能證明系爭存款屬信託財產，自無信託法第十二條信託財
    產不得強制執行之適用，且目前系爭帳戶仍為張瑞蓉名義，原告與存款名義人張
    瑞蓉就存款之間有無任何約定，係屬內部關係，尚不得對抗第三人，是其主張系
    爭帳戶內之存款一百四十萬元為其所有，並不足採。從而，原告主張系爭帳戶存
    款中之一百四十萬元為其所有，依強制執行法第十五條提起第三人異議之訴，請
    求撤銷本院九十一年度執助字第三七六號就張瑞蓉系爭帳戶存款中之一百四十萬
    元所為之扣押命令及收取命令之強制執行程序，並無理由，應予駁回。
五、至於原告聲請傳訊證人陳金釵及張瑞蓉欲證實之事實，因已明確，自無傳訊之必
    要。又本件事證已明臻，兩造其餘攻擊及防禦之方法，於判決結果無何影響，爰
    不一一論述，附此敘明。
六、結論：原告之訴為無理由，依民事訴訟法第七十八條，判決如主文。
中      華      民      國    九十二    年      三      月      十一   日
~B臺灣嘉義地方法院民事第二庭
~B    法  官  唐淑民
右為正本係照原本作成
如對本判決上訴須於判決送達後廿日內向本院提出上訴狀
中      華      民      國    九十二    年      三      月      十一    日
~B    書記官  林金福


司法院資訊處製作；財團法人民間司法改革基金會備份。
